臺灣花蓮地方法院民事裁定
111年度小上字第12號
上  訴  人  良京實業股份有限公司

法定代理人  平川秀一郎



被  上訴人  陳永裕  
上列當事人間請求給付簽帳卡消費款事件，上訴人對於民國111
年6月29日本院花蓮簡易庭第一審判決（111年度花小字第263號
）提起上訴，本院裁定如下：
    主      文
上訴駁回。
第二審訴訟費用新臺幣1,500元由上訴人負擔。
    事實及理由
一、按對於小額程序之第一審裁判之上訴，非以其違背法令為理
    由，不得為之，民事訴訟法第436條之24第2項規定甚明。復
    依民事訴訟法第436條之32第2項準用同法第468條、第469條
    第1款至第5款規定，判決不適用法規或適用不當者，為判決
    違背法令，而同法第469條第6款規定之判決不備理由或理由
    矛盾，於小額事件之上訴程序則不在準用之列，準此，於小
    額事件中所謂之違背法令，並不包含認定事實錯誤、取捨證
    據不當或就當事人提出之事實或證據未予調查或斟酌之判決
    不備理由情形。又取捨證據認定事實屬於事實審法院之職權
    ，若其認定並不違背法令，即不許任意指摘其認定不當，以
    為上訴理由；而事實之真偽，應由事實審法院斟酌辯論意旨
    及調查證據之結果，依自由心證判斷之，苟其判斷並不違背
    法令，即不許當事人以空言指摘。又依上訴意旨足認上訴為
    無理由者，小額程序之第二審判決得不經言詞辯論為之，民
    事訴訟法第436條之29第2款亦有明文。
二、上訴意旨略以：原審雖曾就被上訴人否認信用卡申請書上之
    簽名為其所簽之抗辯，令上訴人表示意見，然依兩造所提出
    之簽名樣式並無明顯差異，且依上訴人所提之經濟部商工登
    記公式資料查詢服務及信用卡申請書上所載戶籍地址、職業
    資料、帳單送達地址均相符，應無冒名盜辦可能。又原審若
    對上訴人所提出之帳單有疑義，應依職權調查證據以確認帳
    單之真正，況信用卡帳單均為金融機構單方面製作，原審未
    依一般經驗法則審理，亦未於判決中就簽名認定提出心證之
    依據，且原審未適時闡明上訴人有補充或聲請調查證據之機
    會，上訴人因此承受敗訴不利益，顯有突襲性裁判之疑慮，
    原判決違反民事訴訟法第199條、第199條之1、第222條、第
    288條、第296條之1及第357條等規定，爰依法提起上訴等語
    。並聲明：㈠原判決廢棄。㈡被上訴人應給付上訴人新臺幣（
    下同）19,665元，及自106年5月26日起至清償日止，按年息
    15%計算之利息，暨違約金600元。
三、經查：　　　　
  ㈠按民事訴訟係採辯論主義，舉凡法院判決之範圍及為判決基
    礎之訴訟資料均應以當事人所聲明及所主張者為限，審判長
    之闡明義務或闡明權之行使，亦應限於辯論主義之範疇，不
    得任意加以逾越，故審判長尚無闡明令當事人提出新訴訟資
    料之義務；且法院有無不能得心證或有無其他必要情形，非
    依職權調查證據不可，乃一種事實，法院未為職權調查證據
    ，究不生違背法令問題（最高法院87年度台上字第901號判
    決、71年台上字第2808號裁判意旨參照）。次按民事訴訟如
    係由原告主張權利者，應先由原告負舉證之責，若原告先不
    能舉證，以證實自己主張之事實為真實，則被告就其抗辯事
    實即令不能舉證，或其所舉證據尚有疵累，亦應駁回原告之
    請求（最高法院17年上字第917號判例參照）。
　㈡原審認依上訴人所提出之新竹國際商業銀行股份有限公司信
    用卡申請書、行政院金融監督管理委員會函文、帳單、債權
    讓與證明書、公告、經濟部商工登記公示資料查詢服務等為
    證（原審卷第13至21頁、第55至61頁），其中上開信用卡申
    請書資料，業經被上訴人否認其上為其所簽名，且上開帳單
    ，僅為渣打國際商業銀行股份有限公司（下稱渣打商業銀行
    ）單方面製作之私文書，無從證明渣打商業銀行與被上訴人
    間確有成立信用卡使用契約之合意，上訴人復未提出其他證
    據證明上開信用卡申請書資料上被上訴人簽名真正或其主張
    之事實。而原審審酌上開事證認定渣打商業銀行與被上訴人
    間並無成立信用卡使用契約，經核其所憑事證之推理暨證據
    評價所認定之事實，未有認定事實不憑證據、重要證據漏未
    斟酌或舉證責任分配錯誤之違誤，並已於裁判中論明所得心
    證之理由，難認原審有何不適用法規或適用不當之情形，況
    依首揭說明，取捨證據、認定事實乃法院職權行使事項，上
    訴人指摘原審法院認定事實與證據不符，判決違背法令等語
    ，殊無理由。另原審就上訴人上開主張是否屬實，雖未另行
    依職權調查證據，惟上訴人本應就利己事實盡舉證責任，並
    自負未盡舉證責任之敗訴後果，上訴人亦不得以原審未行使
    調查證據之職權為由，主張原判決違背法令。
四、綜上所述，原判決並無上訴人所指違背法令情事，上訴意旨
    前詞指摘原審判決不當，求予廢棄改判，為無理由，揆諸首
    揭規定及說明，即難認其上訴為合法，應予駁回，並確定如
    主文所示金額之訴訟費用由上訴人負擔。
五、據上論結，本件上訴為不合法，依民事訴訟法第436條之32
    第1項、第2項、第444條第1項前段、第95條、第78條、第43
    6條之19第1項，裁定如主文。　
中　　華　　民　　國　　111 　年　　8 　　月　　29　　日
                  民事第二庭  審判長  法  官  李可文 
　　　　　　　　　                    法  官  林敬展
　　　　　　　　　                    法  官  蔡培元
以上正本係照原本作成。
本裁定不得抗告。
中　　華　　民　　國　　111 　年　　8 　　月　　29　　日
                    　　              書記官　謝佩真